臺灣南投地方法院民事裁定
111年度監宣字第34號
聲  請  人  楊惠蘭  



相  對  人  黃智踴  

關  係  人  黃廷憲  


關  係  人  黃廷曜  

上列聲請人對於相對人聲請監護宣告事件，本院裁定如下：
    主    文
一、宣告黃智踴（男，民國00年0月00日出生，身分證統一編號
    ：Z000000000號）為受輔助宣告之人。
二、選定楊惠蘭（女，民國00年0月00日出生，身分證統一編號
    ：Z000000000號）為受輔助宣告人黃智踴之輔助人。
三、程序費用由受輔助宣告人黃智踴負擔。
    理    由
一、聲請意旨略以：聲請人為相對人黃智踴之妻，相對人自民國
    109年12月17日起因腦血管靜脈腫瘤，雖經送醫治療均不見
    起色，近日更因精神障礙或其他心智缺陷，致不能為意思表
    示或受意思表示，或不能辨識其意思表示之效果；爰依法聲
    請准予對相對人為監護宣告，並選定聲請人為監護人，指定
    關係人黃廷憲為會同開具財產清冊之人等語。
二、按法院對於監護宣告之聲請，認為未達應受監護宣告之程度
    ，而有輔助宣告之原因者，得依聲請或依職權以裁定為輔助
    之宣告。家事事件法第174條第1項定有明文。次按，對於因
    精神障礙或其他心智缺陷，致其為意思表示或受意思表示，
    或辨識其意思表示效果之能力，顯有不足者，法院得因本人
    、配偶、四親等內之親屬、最近1年有同居事實之其他親屬
    、檢察官、主管機關或社會福利機構之聲請，為輔助之宣告
    。又受輔助宣告之人，應置輔助人。輔助人及有關輔助之職
    務，準用民法第1111條至第1111條之1規定。法院為輔助之
    宣告時，應依職權就配偶、四親等內之親屬、最近一年有同
    居事實之其他親屬、主管機關、社會福利機構或其他適當之
    人選定一人或數人為輔助人。而法院選定輔助人時，應依受
    輔助宣告之人之最佳利益，優先考量受輔助宣告之人之意見
    ，審酌一切情狀，並注意下列事項：一、受輔助宣告之人之
    身心狀態與生活及財產狀況。二、受輔助宣告之人與其配偶
    、子女或其他共同生活之人間之情感狀況。三、輔助人之職
    業、經歷、意見及其與受輔助宣告之人之利害關係。四、法
    人為輔助人時，其事業之種類與內容，法人及其代表人與受
    輔助宣告之人之利害關係。民法第15條之1第1項、第1113條
    之1、第1111條、第1111條之1亦定有明文。
三、經查，聲請人主張之事實，業據其提出親屬系統表、戶籍謄
    本、中華民國身心障礙證明正反面影本、相對人之全國財產
    稅總歸戶財產查詢清單、109年度綜合所得稅各類所得資料
    清單等件為證；另本院審驗相對人之心神狀況，於鑑定人即
    中山醫藥大學附設醫院謝明鴻醫師前訊問相對人，相對人對
    本院訊問其姓名固能正確回答，惟關於其生日、是否結婚、
    配偶名字、有幾個小孩、位在何處、住在何處之問題，則均
    未能正確回覆，可見其認知辨識及為意思表示之能力已有所
    欠缺；又經該院鑑定結論略以：相對人自109年12日確診血
    管性失智症合併右側肢體偏癱及失語症，雖持續接受復健治
    療至今，其認知功能障礙仍明顯存在。衡量其病前能力與目
    前失能狀態，已達中度失智程度。評估為意思表示及受意思
    表示之能力確有不足。於鑑定時日常生活量表（ADL）分數
    屬於重度依賴，工具性日常生活功能量表（MADL）有7項出
    現失能，臨床失智評分表為2分，與所檢附之中山醫學大學
    附設醫院之診斷書所載之診斷符合。而依相對人之疾病原因
    、理學檢查、病史、過去治療等多方面考量，相對人之失智
    症及認知功能障礙與判斷力變差應無法再回復正常。鑑定判
    定：基於相對人有失智症，其程度顯著，對於管理處分自己
    財產有必要給予協助，且其回復之可能性低，認為相對人為
    意思表示或受意思表示，或辨識其意思表示效果之能力，顯
    有不足，可為輔助宣告等語，有該院111年4月28日中山醫大
    附醫精字第1110004109號函檢送相對人之成年監護鑑定書在
    卷足憑。綜合上開鑑定結果及相對人接受本院訊問之情狀，
    本院認相對人之精神狀態，尚非完全不能為意思表示或受意
    思表示，亦非完全不能辨識其意思表示之效果，故未達應受
    監護宣告之程度，惟其為意思表示或受意思表示，或辨識其
    意思表示效果之能力，因失智症之病症影響，致其認知功能
    不佳，而顯有不足之情形。從而，聲請人雖聲請對相對人為
    監護宣告，惟依相對人目前之狀況，以輔助宣告為當，爰依
    職權為輔助宣告之諭知。
四、關於選定輔助人部分：
　　本院審酌聲請人為相對人之配偶，誼屬至親，其經濟狀況尚
    可，且照料、處理相對人之日常生活等相關事務，並有意願
    出任監護人一職，且相對人之子女黃廷憲、黃廷曜亦同意由
    聲請人擔任相對人之監護人，此有陳報狀、同意書在卷可稽
    。綜上，堪認由聲請人擔任輔助人，符合相對人之最佳利益
    ，爰選定聲請人為相對人之輔助人。
五、又聲請人雖同時提出會同開具財產清冊之人選即關係人黃廷
    憲，然由民法第15條之2規定可知，受輔助宣告之人並未喪
    失行為能力，且依法並未完全剝奪其財產處分權。再參酌同
    法第1113條之1規定，並無準用同法第1094條、第1099條及
    第1099條之1、第1103條第1項之規定，亦即受輔助宣告人之
    財產，不由輔助人管理，輔助人對於受輔助宣告人之財產，
    並無規定須與經法院或主管機關所指定之人會同開具財產清
    冊。本件相對人之精神或心智狀況尚未達監護宣告之程度，
    而由本院對相對人為輔助之宣告，業如前述，揆諸上開說明
    ，本件毋庸指定會同開具財產清冊之人，附此敘明。
六、程序費用負擔之依據：家事事件法第177條第2項、第164條
    第2項。
中　　華　　民　　國　　111 　年　　5 　　月　　6 　　日
                家事法庭    法  官  黃立昌
以上正本係照原本作成。
如對本裁定抗告，須於裁定送達後10日之不變期間內，向本院提
出抗告狀，並繳納抗告費新臺幣1,000元。
中　　華　　民　　國　　111 　年　　5 　　月　　 9　　日
                            書記官